【裁判字號】    99,交聲,1428
【裁判日期】    990331
【裁判案由】    聲明異議
【裁判全文】
臺灣臺中地方法院交通事件裁定        99年度交聲字第1428號
原處分機關  交通部公路總局臺中區監理所豐原監理站
異  議  人  甲○○
即受處分人
上列異議人即受處分人因違反道路交通管理處罰條例案件，對於
交通部公路總局臺中區監理所豐原監理站於民國99年3 月18日所
為之處分（豐監稽違字第裁63-HD0000000號）聲明異議，本院裁
定如下：
    主    文
原處分關於吊扣汽車駕駛執照（即職業聯結車駕駛執照）拾貳個
月部分撤銷。
甲○○重型機器腳踏車駕駛人，駕駛重型機器腳踏車經測定酒精
濃度超過規定標準，壹年內禁止考領重型機器腳踏車駕駛執照。
    理    由
一、原處分機關略以：異議人即受處分人甲○○於民國99年3 月
    4 日19時24分許，騎乘車牌號碼JQP-858 號重型機車，行經
    臺中縣神岡鄉○○路44號前，因「酒測值達0.55MG / L，超
    過標準值0.25MG/L」之違規，經臺中縣警察局豐原分局社口
    交通小隊以中縣警交字第HD0000000 號違反道路交通管理事
    件通知單依法舉發。原處分機關遂依違反道路交通管理處罰
    條例第三十五條第一項第一款規定，裁處罰鍰新臺幣3 萬元
    ，吊扣汽車駕駛執照12個月，並施以道安講習。查異議人向
    公路監理機關申請登記，考驗及格後發給駕駛執照，即為駕
    駛汽車之許可憑證；因取得高一級車輛之駕駛資格者，應換
    發駕駛執照，並准其駕駛較低級車類之車輛，已領有職業聯
    結車駕駛執照者，得駕駛…輕型機器腳踏車，道路交通安全
    規則第50條第1 項、第53條第2 款、第61條第1 項第3 款定
    有明文。目前公路機關實務僅核給最高級汽車駕照乙張，且
    本酒駕違規行為或應剝奪其用路權，故本站裁決吊扣其職業
    聯結車駕照一年等語。
二、聲明異議意旨略以：本人因駕駛機車違規，遭原處分機關吊
    扣職業聯結車駕照，為裁罰不當，且有違行政程序法第7 條
    規定，爰聲明異議，請求撤銷原處分關於吊扣職業聯結車駕
    照一年部分等語。
三、按汽車駕駛人，駕駛汽車經測試檢定有酒精濃度超過規定標
    準者，處新臺幣一萬五千元以上六萬元以下罰鍰，並當場移
    置保管該汽車及吊扣其駕駛執照一年；汽車駕駛人有飲用酒
    類或其他類似物後其吐氣所含酒精濃度超過每公升0.25毫克
    或血液中酒精濃度超過百分之0.05以上者，不得駕車。道路
    交通管理處罰條例第35條第1 項第1 款、道路交通安全規則
    第114 條第2 款分別定有明文。又汽車駕駛人違反本條例規
    定，應受吊扣駕駛執照處分，於汽車駕駛人係無駕駛執照駕
    車者，在所規定最長吊扣期間內，不得考領駕駛執照。道路
    交通管理處罰條例第67條第6 項亦有明文規定。
四、經查：
(一)、道路交通管理處罰條例第68條業於94年12月14日修正，並自
    95年3 月1 日施行，修正前之道路交通管理處罰條例第68條
    規定：「汽車駕駛人，因違反本條例及道路交通安全規則之
    規定，受吊扣或吊銷駕駛執照處分時，吊扣或吊銷其持有各
    級車類之駕駛執照。」，其立法意旨在於違規行為對道路交
    通秩序之維持及道路交通安全已生較大之影響，故規定吊扣
    或吊銷其持有各級車類之駕駛執照，以限制其繼續駕車行駛
    道路之權利，其係屬駕駛行為之限制，並不因所持駕駛執照
    種類不同而有所差異。而修正後之道路交通管理處罰條例第
    68條規定：「汽車駕駛人，因違反本條例及道路交通安全規
    則之規定，受吊銷駕駛執照處分時，吊銷其持有各級車類之
    駕駛執照。」，其立法理由略以：「原條文將違法或違規駕
    駛人所持有各級車類之駕駛執照一併吊扣或吊銷，失之過酷
    ，影響人民工作及生活甚鉅，爰修正之」等語。故依修正後
    道路交通管理處罰條例第68條之規定，受吊扣駕駛執照處分
    ，不再吊扣其持有各級車類之駕駛執照，僅於受吊銷駕駛執
    照處分時，始吊銷其持有各級車類之駕駛執照，而限縮修正
    前條文之適用範圍，即受吊扣駕駛執照處分，不再本條規定
    適用之列。是依上開規定受吊銷駕照處分者，仍維持吊銷其
    持有各級車類之駕駛執照，至於受吊扣駕照處分者，則僅吊
    扣其違法或違規當時所駕駛車輛之駕駛執照，不再吊扣其持
    有各級車類之駕駛執照，其理甚明。本件異議人上開違規行
    為係發生於99年3 月4 日，自應適用修正後之道路交通管理
    處罰條例第68條規定；且修正後道路交通管理處罰條例第68
    條之規定，既將「吊扣」等字刪除，是依上開說明，異議人
    受吊扣駕駛執照處分時，自不得再吊扣其持有各級車類之駕
    駛執照，故原處分機關於作成吊扣駕駛執照處分時，應就行
    為人所應吊扣之駕駛執照種類予以限定，始符合依法行政原
    則。
(二)、異議人為本件違規行為時，係騎乘重型機車（車牌號碼：JQ
    P-858 號），此有臺中縣警察局中縣警交字第HD0000000 號
    舉發違反道路交通管理事件通知單1 紙附卷可憑，揆諸前開
    說明，其依法所受之處分應為限制其駕駛重型機車之權利，
    即吊扣其普通重型機器腳踏車駕駛執照（下稱重機駕照）；
    惟異議人並無重機駕照，是異議人並無重機駕照可供吊扣，
    應改依道路交通管理處罰條例第67條第6 項規定，裁處異議
    人於1 年內禁止考領重機駕照，始為適法。原處分機關未審
    酌及此，逕為裁罰，即難認為允當，從而異議人之異議為有
    理由，爰撤銷原處分關於「吊扣汽車駕駛執照12個月」之處
    分，並就該撤銷部分改諭知如主文第二項所示之處罰。
五、另原處分機關裁處罰緩及施以道安講習部分，於法並無不合
    ，且依異議人聲明異議意旨，亦僅就原處分機關所處吊扣駕
    駛執照分請求撤銷，此部分之處分自非屬本院應予審究之範
    圍，附此敘明。
據上論斷，應依道路交通管理處罰條例第87條第2 項，道路交通
案件處理辦法第20條之規定，裁定如主文。
中    華    民    國    99    年    3     月    31    日
                  交通法庭      法  官  楊萬益
以上正本證明與原本無異。
如不服本裁定應於送達後5日內向本院提出抗告狀。
                                書記官  譚系媛
中    華    民    國    99    年    3     月    31    日

司法院資訊處製作；財團法人民間司法改革基金會備份。
